臺灣高等法院臺中分院刑事判決　　　　　民國九十一年度上訴字第一五九一號
　　上　訴　人
　　即　被　告　甲○○
　　指定辯護人　本院公設辯護人　王金陵
右上訴人因偽造有價證券案件，不服臺灣臺中地方法院中華民國九十一年八月八日第
一審判決（民國九十一年度易字第一七四六號，起訴案號：臺灣臺中地方法院檢察署
民國九十一年度偵字第四八０五號），提起上訴，本院判決如左：
    主　  文
原判決撤銷。
甲○○意圖供行使之用，而偽造有價證券，處有期徒刑壹年柒月。
附表所示之本票發票人欄偽造之共同發票人「乙○○」部分沒收。
    事  　實
一、甲○○於民國（下同）八十九年九月間，向丙○○購買煙酒等物品，共計新臺幣
    （下同）八十六萬三千一百八十六元，並簽發付款人為臺中市第十一信用合作社
    之支票四張以給付貨款，丙○○所持前開支票均未獲付款。甲○○又於八十九年
    九月二十五日，與其母陳阿圓為共同發票人，簽發附表所示面額為七十六萬三千
    一百八十六元、發票日為八十九年九月二十五日之本票一張予丙○○，以換回前
    開支票，並約定七日內清償前開債務。惟屆期後甲○○仍無力清償前開債務，甲○○遂再向丙○○請求延期清償，而因前開支票及本票均未獲支付，丙○○遂以
    增加有能力兌現之人為本票共同發票人，作為其同意延期清償之條件，於八十九
    年十月十五日，甲○○即將該本票取回，意圖供行使之用，在臺中市○○路○段
    二九五號其所經營之「便利屋超商」內，未經其父乙○○之同意，在前開本票之
    發票人欄處，偽簽「乙○○」之署押（即姓名）一枚，偽造以「乙○○」名義為
    共同發票人（詳如附表所示之本票一張）再交付予不知情之丙○○，以換取延期
    清償之用，而持以行使。嗣因乙○○於八十九年十二月十二日具狀向原審法院豐
    原簡易庭起訴請求判決確認前開本票債權不存在，丙○○始知上情。
二、案經丙○○訴請臺灣臺中地方法院檢察署檢察官偵查起訴。
    理　  由
一、訊據被告甲○○對其於前揭時、地未經其父即證人乙○○之同意而偽造前開本票
    持以行使等事實，固已坦承不諱，惟辯稱，其有向丙○○說「乙○○」名字係其
    所簽，且係當著丙○○面前簽的；且係當場受丙○○恐嚇而代簽「乙○○」名字
    於前開本票上云云。惟查：
（一）前揭事實，業據被告甲○○於偵查中、原審及本院審理時坦承不諱，核與告訴
      人丙○○於警訊時、偵查中、原審及本院審理時指訴情節大致相符，並經證人
      乙○○於警訊時、原審及本院審理時證述明確，復有支票四張、退票理由單三
      張、本票一張及原審法院八十九年度豐簡字第八八一號民事判決一份附卷可稽
      ，另經原審調取原審法院豐原簡易庭八十九年度豐簡字第八八一號確認本票債
      權不存在案，卷核閱屬實。
（二）被告前開所辯，業據證人即告訴人丙○○於偵查、原審及本院審理時所否認，
      且無其他證據足認告訴人丙○○有教唆偽造有價證券或恐嚇被告之犯行，則被
      告所辯，自不足採信，且亦無礙於其前開犯罪之成立。
（三）綜上所述，被告所辯，顯係事後避重就輕之詞，不足採信。本件事證明確，被
      告犯行洵堪認定。
二、按本票乃表彰財產權之證券，行使或處分本票上所表彰之權利，以本票之占有為
    必要，且本件本票一張係於國內發行及流通，本身並具價格（金額）之標示，堪
    認係刑法第二百零一條第一項所規定之有價證券；再按刑法第二百零一條第一項
    所稱之「偽造」，係指無權簽發而冒用他人名義簽發而言；則被告意圖供行使之
    用，未經乙○○之同意或授權，在前揭時、地，偽簽「乙○○」姓名為共同發票
    人以偽造前開本票，並進而交付證人丙○○持以行使，顯與刑法第二百零一條第
    一項之偽造有價證券罪構成要件該當。
三、核被告所為，係犯刑法第二百零一條第一項之偽造有價證券罪。查被告所偽造「
    乙○○」之署押為構成前開本票即有價證券之一部分，於偽造之有價證券上偽造
    署押，即吸收於偽造有價證券行為之內，不另構成偽造署押罪名（最高法院二十
    六年上字第一三六二號判例參照）。被告於偽造有價證券後，復持以行使，其行
    使偽造有價證券之低度行為，為偽造有價證券之高度行為所吸收，不另論罪。
四、原審為科刑之判決，固非無見，惟查被告係欲向債權人丙○○請求延期清償右開
    貨款債務，而丙○○則以加列有兌現能力之人為右開本票之共同發票人為條件，
    始同意之，被告一時情急，出於無奈，未經其父乙○○同意，遂在右開本票上偽
    造其父之名義為共同發票人，嗣後與丙○○成立和解清償債務，有台中市東區調
    解委員會調解書附卷可稽（見原審卷第卅一頁），被害人即其父乙○○於原審及
    本院審理時，亦表明不願追究，而被告所犯之罪，法定刑為三年以上十年以下有
    期徒刑，情輕法重，情堪憫恕，若處低度刑，猶嫌過重，宜依刑法第五十九條規
    定減輕其刑，原審未審酌及此，尚有未洽，被告上訴意旨，以原審量刑過重，請
    求從寬量處，為有理由，應由本院將原判決撤銷改判。爰審酌被告一時失慮而誤
    蹈法網之犯罪動機、目的、手段，及其已與告訴人達成調解，有台中市東區調解
    委員會調解書在卷可憑，與被告坦承偽造有價證券之事實，但為前開抗辯之態度
    等一切情狀，量處如主文所示之刑，以資懲儆。
五、偽造之有價證券，不問屬於犯人與否，沒收之，刑法第二百零五條定有明文。而
    在票據上簽名者，依票上所載文義負責，二人以上共同簽名者，應連帶負責；又
    票據之偽造或票據上簽名之偽造，不影響於真正簽名之效力，票據法第五及第十
    五條分別定有明文。從而二人以上共同在本票之發票人欄簽名者，應連帶負發票
    人責任，倘其中有部分屬於偽造，雖不影響於其餘真正簽名者之效力，但偽造之
    部分，仍應依上開規定，諭知沒收，而不得僅諭知沒收偽造之署押（最高法院九
    十年度台上字第一七三三號判決參照）；則如附表所示之本票一張關於以「乙○○」為共同發票人之偽造部分，應依刑法第二百零五條之規定，宣告沒收。至前
    開本票內「乙○○」之署押一枚，已因本票之沒收而包括在內，自不應再重複為
    沒收之諭知（最高法院六十三年度台上字第二七七０號判例參照），併此敘明。
六、據上論斷，應依刑事訴訟法第三百六十九條第一項前段、第三百六十四條、第二
    百九十九條第一項前段，刑法第二百零一條第一項、第二百零五條、第五十九條
    ，罰金罰鍰提高標準條例第一條前段，判決如主文。
本案經檢察官陳舜銘到庭執行職務。
中　　　華　　　民　　　國　　　九十一　 年　　   十      月    二十三  日
                                臺灣高等法院臺中分院刑事第一庭
                                      審判長法  官　陳　紀　綱
                                            法  官　方　艤  駐
                                            法　官　陳　登　源
右正本證明與原本無異。
如不服本判決應於收受送達後十日內向本院提出上訴書狀，其未敘述上訴之理由者並
得於提起上訴後十日內向本院補提理由書（均須按他造當事人之人數附繕本）。
                                            書記官　林　明　冬
中　　　華　　　民　　　國　　　九十一　 年　　   十      月    二十四  日
附表：（本票一張）
編號  發票日    面額（新台幣元） 票號         發票人
一、 89.09.00   000000.          ch179572 .   乙○○、陳阿圓、甲○○
【附錄本案論罪科刑法條全文】
刑法第二百零一條第一項：
意圖供行使之用，而偽造、變造公債票、公司股票或其他有價證券者，處三年以上十
年以下有期徒刑，得併科三千元以下罰金。                                  Ｉ
